臺灣彰化地方法院刑事判決　　　　　　　 96年度訴字第167號
公　訴　人　臺灣臺中地方法院檢察署檢察官
被　　　告　甲○○
　　　　　　　　　　（另案於臺灣彰化監獄執行中）
上列被告因違反毒品危害防制條例案件，經檢察官提起公訴（臺
灣臺中地方法院檢察署九十五年度毒偵字第二七八０號）後，由
臺灣臺中地方法院移轉本院審理（九十五年度訴字第二三六０號
），被告於本院準備程序中就被訴事實為有罪之陳述，經本院裁
定由受命法官獨任進行依簡式審判程序審理，判決如下：
    主  文
甲○○施用第二級毒品，處有期徒刑伍月，如易科罰金，以銀元
佰元折算壹日。
    事  實
一、甲○○前因施用毒品案件，經臺灣臺中地方法院以九十四年
    度毒聲字第一一九○號裁定送觀察、勒戒後，認無繼續施用
    毒品之傾向，於民國九十四年十月七日執行完畢釋放，並由
    臺灣臺中地方法院檢察署檢察官於九十四年十月二十日以九
    十四年度毒偵字第四八三八號為不起訴處分確定。詎其不知
    悔改，未能戒除毒癮，於前揭觀察、勒戒處分執行完畢釋放
    後五年內，基於施用第二級毒品甲基安非他命之犯意，於九
    十五年六月十四日二十時許（起訴書誤載為九十五年六月四
    日），在彰化縣彰化市○○路○段一七六巷八號，以將第二
    級毒品甲基安非他命置入玻璃球內加熱使產生煙霧後吸食之
    方式，施用甲基安他命一次。嗣於九十五年六月十五日二時
    許，在上開處所為警查獲，經採其尿液送驗，結果呈甲基安
    非他命陽性反應。
二、案經彰化縣警察局彰化分局報請臺灣臺中地方法院檢察署檢
    察官偵查起訴後，由臺灣臺中地方法院移轉本院審理。
    理  由
一、上開事實，業據被告於本院審理時坦承不諱，且被告於九十
    五年六月十五日為警查獲後，經採其尿液送驗，發現其尿液
    中確呈甲基安非他命陽性反應，有彰化縣警察局彰化分局委
    託檢驗尿液代號與真實姓名對照認證單及詮昕科技股份有限
    公司出具之濫用藥物尿液檢驗報告等在卷可憑。又參以甲基
    安非他命經施用後約百分之七十於二十四小時內自尿中排出
    ，約百分之九十於九十六小時內自尿中排出，因此尿液中可
    檢測出甲基安非他命陽性反應，其最長之時間不會超過九十
    六小時，是被告自白核與事實相符。原起訴書載稱被告係於
    九十五年六月四日施用，顯有誤會，惟此部分業經檢察官當
    庭更正如上，附此說明。又被告前因施用毒品案件，經臺灣
    臺中地方法院以九十四年度毒聲字第一一九○號裁定送觀察
　　、勒戒後，認無繼續施用毒品之傾向，於九十四年十月七日
  　執行完畢釋放，並由臺灣臺中地方法院檢察署檢察官於九十
    四年十月二十日以九十四年度毒偵字第四八三八號為不起訴
    處分確定等情，有上揭不起訴處分書、臺灣彰化地方法院檢
    察署刑案資料查註紀錄表及臺灣高等法院被告前案紀錄表等
    附卷可據，被告於上述觀察勒戒處分執行完畢釋放後五年內
    再施用第二級毒品，其事證明確，自應依法論科。
二、核被告所為，係犯毒品危害防制條例第十條第二項之施用第
    二級毒品罪。被告為施用而持有第二級毒品之低度行為，應
    為施用之高度行為所吸收，不另論罪。爰審酌被告之品行、
    犯罪之動機，曾因施用毒品而送觀察、勒戒處分，猶不知悔
    改，未能戒除毒癮，竟又再度施用毒品，顯乏禁絕毒害之決
    心，暨其犯後尚知坦承犯行等一切情狀，量處如主文所示之
    刑，以示懲儆。又被告於行為後，刑法業於九十四年二月二
    日修正公布，並於九十五年七月一日施行，而關於刑法第四
    十一條第一項前段易科罰金折算標準之規定，亦作修正，由
　　「犯最重本刑為五年以下有期徒刑以下之刑之罪，而受六個
 　 月以下有期徒刑或拘役之宣告，因身體、教育、職業、家庭
    之關係或其他正當事由，執行顯有困難者，得以一元以上三
    元以下折算一日，易科罰金。」，修正為「犯最重本刑為五
    年以下有期徒刑以下之刑之罪，而受六個月以下有期徒刑或
    拘役之宣告者，得以新臺幣一千元、二千元或三千元折算一
    日，易科罰金。」，修正前刑法第四十一條第一項前段之易
    科罰金折算標準，依修正刪除前之罰金罰鍰提高標準條例第
    二條規定，應就其原定數額提高為一百倍折算一日，並依現
    行法規所定貨幣單位折算新臺幣條例第二條規定，以新臺幣
    元三倍折算之，亦即，修正前刑法第四十一條第一項前段之
    易科罰金折算標準，應以銀元一百元以上三百元以下即新臺
    幣三百元以上九百元以下折算為一日，則修正後之刑法第四
    十一條第一項，並未較有利於被告，依刑法第二條第一項前
    段規定，本案自應適用被告行為時之法律即修正前刑法第四
    十一條第一項前段，修正前罰金罰鍰提高標準條例第二條之
    規定，而諭知易科罰金之折算標準。
三、公訴意旨另以：被告自九十五年四月上旬間某日起至同年六
    月十四日二十時許（起訴書原記載九十五年六月四日十二時
    許，經檢察官當庭更正為同年月十四日二十時許）該次施用
    前止，期間復有多次施用甲基安非他命之犯行云云。查被告
    固曾於偵查中供認伊於上開期間另曾多次施用之犯行云云，
    惟按被告之自白，不得作為有罪判決之惟一證據，仍應調查
    其他必要之證據，以察其是否與事實相符，刑事訴訟法第一
    百五十六條第二項定有明文。而觀本案此部分之事實，除被
    告前開自白外，別無其他被告有於上開期間多次施用甲基安
    非他命之事證，自不得僅憑被告前揭自白，即作為認定被告
    此部分有罪之唯一證據。此外，本院復查無其他積極確切之
    證據，足資證明被告有何此部分施用第二級毒品之犯行，不
    能證明被告犯罪，原應為無罪之諭知，惟公訴人認此部分與
    前開有罪之犯罪事實具有刑法修正前連續犯之裁判上一罪之
    關係，因此不另為無罪之諭知，附此敘明。
四、至（一）臺灣臺中地方法院檢察署九十五年度毒偵字第四四
    二四號，以被告自九十五年三月間某日起至同年九月七日十
    時十七分許往前回溯九十六小時內某時止，另曾反覆施用第
    二級毒品甲基安非他命多次。（二）臺灣彰化地方法院檢察
    署九十五年度毒偵字第二九七二、三一七九號，以被告自九
    十五年五月初某日起至同年七月十六日下午一時許止，另曾
    反覆施用第二級毒品甲基安非他命多次。（三）臺灣彰化地
    方法院檢察署九十五年度毒偵字第四二六三號，以被告另於
    九十五年十月十七日中午十二時許，尚曾施用第二級毒品甲
    基安非他命一次。（四）臺灣彰化地方法院檢察署九十五年
    度毒偵字第四三五０號，以被告自九十五年五月中旬某日起
    至同年十月二十二日中午某時許止，另曾反覆施用第二級毒
    品甲基安非他命多次。因認與本件具集合犯關係，而移送併
    案審理等語。經查：上開移送併辦部分，僅有被告於各該次
    查獲時採驗之尿液檢驗報告可考，其餘施用期間，除被告之
    自白外，別無其他證據可供證明。又據被告於本院審理中自
　  承，其施用毒品並無固定之頻率，雖被告有先後施用甲基安
    非他命之情形，然其是否已習慣成癮，卷內亦無相關資料足
    以佐證。況查施用毒品者，於九十五年七月一日刑法修正施
    行前，無論實務或理論，一向認為多次施用同級毒品係成立
    連續犯，從無依常習犯或集合犯所謂包括一罪論處之例，則
    九十五年七月一日刑法刪除連續犯規定後，多次施用同級毒
    品，自應併合處罰（參照最高法院九十六年度台上字第一一
    九五號判決）。是上開移送併辦部分，既難認與本件之施用
    事實具集合犯關係，復未經起訴，自應退回由檢察官另行依
    法偵辦。
據上論斷，應依刑事訴訟法第二百七十三條之一第一項、第二百
九十九條第一項前段，毒品危害防制條例第十條第二項，刑法第
二條第一項前段、第十一條前段，刑法修正前第四十一條第一項
前段，修正前罰金罰鍰提高標準條例第二條，判決如主文。
本案經檢察官陳茂亭到庭執行職務。
中　　華　　民　　國　　96　　年　　5 　　月　　14　　日
                                刑事第六庭
                                    法  官  王義閔
以上正本證明與原本無異。
如不服本判決，應於判決送達後10日內，向本院提出上訴狀（ 須
附繕本 ）。
中　　華　　民　　國　　96　　年　　5 　　月　　15　　日
                                    書記官  洪年慶
附錄本案論罪科刑法條全文：
毒品危害防制條例第10條
施用第一級毒品者，處 6 月以上 5 年以下有期徒刑。
施用第二級毒品者，處 3 年以下有期徒刑。
